【裁判字號】    96,訴,1408
【裁判日期】    970227
【裁判案由】    妨害公務
【裁判全文】
臺灣臺南地方法院刑事判決              96年度訴字第1408號
公  訴  人  臺灣臺南地方法院檢察署檢察官
被      告  丙○○
            乙○○
共      同
選任辯護人  蕭麗琍  律師
上列被告等因妨害公務案件，經檢察官提起公訴（96年度偵字第
1993號），本院判決如下：
    主    文
丙○○、乙○○隱匿公務員委託第三人掌管之物品，各處有期徒
刑壹年貳月；均減為有期徒刑柒月。
    事    實
一、丙○○、乙○○二人係親兄弟（分別從父姓及母姓），丙○
    ○係址設臺南縣新營市○○路66號「中科精密化學股份有限
    公司」（下稱中科公司）之負責人，乙○○係址設同路段64
    號「台聯實業股份有限公司」（下稱台聯公司）之負責人。
    於民國90年5月1日，臺灣臺南地方法院檢察署檢察官於偵辦
    上開公司涉嫌違反農藥管理法案件，指揮臺南縣警察局新營
    分局警員會同行政院農業委員會專門技術人員至上開公司搜
    索，當場扣得農藥原體「巴拉刈」（二氯鹽）總計152桶（
    每桶重200公斤）（該扣案之農藥原體經採樣後，以高效液
    相層析法檢驗結果，其中2件所含「巴拉刈」成分分別高達
    45.2﹪、50.5﹪），復由該分局偵查隊小隊長黃榮福等人，
    將上開農藥原體72桶及80桶，分別交予丙○○及乙○○保管
    並置放中科公司及台聯公司之倉庫，並由丙○○及乙○○出
    具保管條表示確實收受上開扣案物品且願代為保管，未經檢
    察官許可不得任意轉讓、販賣或銷毀之意。詎丙○○及乙○
    ○明知上開扣案物係公務員委託渠等保管之物，惟因渠等向
    國外廠商進口上開農藥原體及製作過程已支出新台幣數百萬
    元之金額，在不甘平白損失之情況下，竟分別基於隱匿上開
    扣案物之犯意，於同年5月間某日，先由乙○○指示不知情
    之台聯公司員工楊燿吉等人，將原本放置於台聯公司倉庫之
    扣案物80桶，移至中科公司併同存放。嗣丙○○、乙○○二
    人各自於90年5月間某日至94年4月27日間之不詳時間，以不
    詳之方式隱匿上開扣案物內之農藥原體。而中科公司及丙○
    ○違反農藥管理法之案件業經臺灣高等法院臺南分院於94年
    3月2日以93年度上易字第361號為有罪之判決，並就上開扣
    案之農藥原體宣告應予沒收，嗣經確定送執行。於94年4月
    27日、同年8月10日臺灣臺南地方法院檢察署檢察官二度前
    往上述處所對扣案物執行沒收時，經同行之行政院農業委員
    會人員馮海東抽取扣案物桶內檢體檢驗結果，發現原本置於
    密封且不透光桶內之農藥原體，竟驗得大量比例之水（經綜
    合94年4月27日之隨機抽檢結果，顯示扣案物中「巴拉刈」
    所佔比例為4.92至5.15﹪，含水量為75.4至77﹪；94年8月
    10日隨機抽檢結果顯示扣案物中「巴拉刈」所佔比例平均為
    5.08至5.23﹪），始知悉上開扣案物已分別遭丙○○、乙○
    ○二人隱匿之情事。
二、案經臺灣臺南地方法院檢察署檢察官自動檢舉偵查後起訴。
    理    由
一、訊據被告二人固供承有分別受委託保管上開扣案之農藥原體
    等情，惟均矢口否認有何隱匿公務員委託掌管物品之犯行，
    均辯稱：扣案之農藥原體巴拉刈乃中科公司所生產，因該公
    司之倉庫修繕，乃借用台聯公司之倉庫堆放，所以被告乙○
    ○才將原本放置於台聯公司倉庫之八十桶扣案物移至中科公
    司併同存放，並無隱匿之犯罪故意，又因扣案農藥原體經多
    年存放，桶內之檢體檢驗結果發生變化而分解成大量比例之
    水，並非被告二人故意隱匿扣案之農藥原體云云。經查：
  (一)按上訴人將其任某公司收賬員時之賬簿，交由稅捐稽徵處查
    核後，復向該處立據借回暫時應用，嗣即故意隱匿不還，藉
    詞搪塞，原審以該賬簿既經稅捐稽徵處扣押查核，而由上訴
    人暫時借用，自仍在公務員職務上掌管之中，乃竟隱匿，即
    難解免罪責，因將第一審諭知上訴人無罪之判決撤銷，改依
    刑法第一百三十八條論處罪刑，於法尚無不合（最高法院四
    十三年度台上字第二五五號判例意旨參照）。再按刑法第一
    百三十八條所謂公務員委託第三人掌管之物品係指該物品由
    公務員基於職務上之關係委託第三人代為掌管者而言。此所
    謂第三人並不排除受扣押之本人，故經扣押之物品，縱經交
    由受扣押之本人保管，仍不失為公務員委託第三人保管之物
    品，該受扣押之本人如有毀棄、損壞或隱匿情事，仍應成立
    刑法第一百三十八條之罪（最高法院八十七年度台上字第一
    六四九號判決意旨參照）。又按刑法第一百三十八條「毀棄
    、損壞或隱匿公務員職務上掌管或委託第三人掌管之物品」
    之規定中所謂「毀棄」乃毀減、拋棄物體，使不存在之意，
    「損壞」指損害破壞物體之全部或一部，使其喪失效用，而
    所謂「隱匿」則指將物體隱秘藏匿，使人難以發現之意。是
    以，依上開判例及說明可知，公務員委託受扣押物之所有人
    掌管之物品，既在受扣押人受託掌管之實力支配範圍下，事
    後受扣押之本人拒不交付該受託掌管之原來物品，甚至藉詞
    搪塞，即應該當於隱匿公務員委託第三人掌管之物品罪。
  (二)90年5月1日臺灣臺南地方法院檢察署檢察官偵辦中科公司、
    台聯公司涉嫌違反農藥管理法案件，指揮警臺南縣警察局新
    營分局警員於中科公司、台聯公司分別查扣農藥原體「巴拉
    刈」（二氯鹽）總計152桶（每桶重200公斤），復由該分局
    偵查隊小隊長黃榮福等人於取樣送驗後，將上開農藥原體72
    桶及80桶，分別委託被告丙○○、乙○○等人保管，此有搜
    索票、執行搜索報告、保管條、勘驗筆錄影本各一份在卷可
    稽（見94年度他字第3474號偵查卷第3至16頁）；又上開農
    藥原體經警方會同行政院農業委員會人員採取扣案物樣品，
    以高效液相層析法檢驗結果，其中2件所含「巴拉刈」成分
    分別高達45.2﹪、50.5﹪等情，亦有行政院農業委員會農業
    藥物毒物試驗所90年5月10日函及所附檢驗結果報告各一份
    在卷可參（見同上偵查卷第34至40頁）。揆諸前開判決意旨
    ，足認被告二人雖係扣案物之所有人，亦該當於公務員委託
    掌管扣案物品之第三人，而其二人亦確實受託保管上開扣案
    之農藥原體等情，要足認定。
  (三)上開扣案之農樂原體業經臺灣高等法院臺南分院於94年3月2
    日以93年度上易字第361號判決宣告應予沒收，而臺灣臺南
    地方法院檢察署檢察官為執行沒收之處分，於94年4月27日
    、8 月10日會同行政院農業委員會人員到場對扣案物採樣送
    驗之事實，有上開判決書及勘驗筆錄各一份及採樣現場照片
    共十八張可證（見94年度他字第3474號卷第16頁、第20之1
    至29頁、第47至52頁）；又檢驗人員就上開扣案物採樣檢驗
    結果，經綜合94年4月27日之隨機抽檢結果，顯示扣案物中
    「巴拉刈」所佔比例為4.92至5.15﹪，含水量為75.4至77﹪
    ；94年8月10日隨機抽檢結果顯示扣案物中「巴拉刈」所佔
    比例平均為5.08至5.23﹪之事實。此有行政院農業委員會農
    業藥物毒物試驗所94年5月5日、8月22日函及所附檢驗結果
    報告各一份可證（見94年度他字第3474號卷第17頁、第17之
    1頁、第31至33頁）。足認檢察官對該扣押之農藥原體執行
    沒收之處分時，扣案農藥原體「巴拉刈」確已較原扣案時之
    比例大幅降低，其差距甚至達十倍之多，顯見絕大部分之農
    藥原體已不存在。
  (四)證人即行政院農業委員會農業藥物毒物試驗所農藥化學組組
    長馮海東證稱：伊參與94年4月27日、8月10日執行本件扣案
    物沒收前之檢驗，發現檢測容器內之水含量高達70﹪以上，
    與90年查扣時容器內水所佔之比例顯不相當，又本件扣案物
    中「巴拉刈」係安定之成分，不容易變化分解，即便具備光
    及空氣之條件而分解，其分解出之成分亦非水，而扣案物存
    放現場除了因儲存的方式不當而傾倒外，其餘都是密封的，
    而容器是密封不透光的桶子，再加上現場有廠方的屋頂，容
    器內含物應該沒有受光之可能，因此應該不會受到儲存場所
    沒有完全遮風避雨的影響，檢測時也針對有效成分含水量檢
    測，發現檢測容器裡的水含量高達百分之七十以上，此與90
    年查扣時所檢驗容器內含水量就算扣除掉上開所佔百分之四
    十五上下比例都是水的情形也不可能在94年檢驗時有上開高
    比例的含水量，就算該成分會分解，分解出的產物也不是水
    ，科學上不可能有如此高比例之水成分存在於容器中，伊認
    為有人為因素在內等語（見94年度他字第3474號卷第208至
    210頁）。又本件經本院函詢國立成功大學化學系，其函覆
    認：「巴拉刈」在自然界很容易被微生物分解，分解的主要
    產物為二氧化碳和少量的醋酸等物，此有國立成功大學96年
    11 月30日成大理院字第0960007470號函附於本院卷可佐。
    經互核上開證人之證詞與函文後，足認扣案之農藥原體「巴
    拉刈」即使經由光或空氣之作用而分解後，所產生之物質亦
    非水，本件扣案存放農藥原體「巴拉刈」之桶內產生大量之
    水，應非該農藥原體所分解而產生，要足認定。
  (五)證人楊燿吉證稱：伊在台聯公司擔任廠長之職務，90年5 月
    1日受通知前往開啟台聯公司廠房大門，扣案物原本分別放
    置中科公司及台聯公司之倉庫，後來全部遷移至中科公司倉
    庫存放等語（見94年度他字第3474號卷第225至232頁）。證
    人清龍、張振隆、陳明朝均證稱：其任職之鐵軍警衛保全
    有限公司，白天部分公司員工進入公司要先在警衛室打卡，
    上班時間離開公司要登記時間和目的，下班就要到警衛室打
    卡離開，至於非員工部分如果自行或駕車來到廠區外，警衛
    會先攔下詢問來的目的，再通知公司內相關員工到警衛室帶
    領該人到廠區，進到工廠內的車不論是否為公司或外來的車
    要離開時要在警衛室登記，會請該車輛打開置物箱做外部查
    看，如果是非公司的車輛因送貨或其他目的進到廠區，我們
    不會仔細去查驗，晚上的部分除非是事先有經過廠長或董事
    長陳金鍾聯繫，才會在晚上容許車輛進入等語（見94年度偵
    字第1993號卷第24、25、29、30頁）。互核上開證人之證詞
    ，足認存放扣案物之倉庫所屬之公司平日即有嚴密之保全措
    施，外人實不易入侵，僅有公司所屬人員得以依一定之程序
    進出，縱使經外賊入侵，以該扣案物係農藥原體，其體積甚
    大，數量甚多，且為液體狀態，攜走不易，一般宵小更不可
    能將之列為行竊之目標，是足認扣案之農藥原體確係處於被
    告二人實力支配之下，而遭被告二人所隱匿，要屬無疑。
  (六)末查，檢察官認被告二人係共同犯隱匿公務員委託第三人掌
    管之物品罪云云。惟查，被告二人係分別受託保管上開扣案
    物品，其二人就扣案之全部物品，是否有犯意聯絡及行為分
    擔，此部分未經檢察官舉證，本院遍查全卷亦無相關證據足
    以證明被告二人有犯意聯絡及行為分擔，自應認被告二人係
    各自隱匿其受託保管之扣案物之單獨正犯，併此敘明。
  (七)綜上所查事證，足認被告二人確係分別受公務員委託保管扣
    案農藥原體之人，而扣案之農藥原體亦係分別持續處於被告
    二人之實力支配之下，且扣案之扣案之農藥原體「巴拉刈」
    於檢察官執行沒收處分時，被告二人藉口扣案物已因分解成
    水而無法交出等詞搪塞，揆諸前開判例意旨，自應認為被告
    二人之行為業已該當於刑法第一百三十八條隱匿公務員委託
    掌管之物品罪，其二人辯稱係扣案物品產生化學變化云云，
    顯非可採。是本件事證明確，被告二人上開犯行，均堪以認
    定。
二、核被告丙○○、乙○○二人所為，均係犯刑法第一百三十八
    條之隱匿公務員委託第三人掌管之物品罪。爰審酌被告二人
    隱匿保管之農藥原體各自為72桶及80桶，該農藥原體為被告
    兄弟二人所製造，進口原料之總價值高達一、二百萬元，製
    造過程亦須支出一百多萬元之成本，業據被告丙○○所供承
    （見94年度他字第3474號偵查卷第226頁），而被告二人均
    藉口扣案物已經化學變化而成水等詞為搪塞並拒不交付，致
    檢察官無從執行沒收處分，極度漠視公權力，惡性重大，並
    其犯罪動機、目的、手段、犯後態度等一切情狀，分別量處
    如主文所示之刑，以資懲儆。
三、被告二人本件犯罪係於九十六年四月二十四日以前為之，宣
    告刑均在一年六月以下，符合中華民國九十六年罪犯減刑條
    例第二條第一項之規定，爰依中華民國九十六年罪犯減刑條
    例予以減刑，並於主文諭知減得之刑。
據上論斷，應依刑事訴訟法第二百九十九條第一項前段，刑法第
二條第一項前段、第一百三十八條，中華民國九十六年罪犯減刑
條例第二條第一項第三款、第七條第一項、第二項，判決如主文
。
本案經檢察官甲○○到庭執行職務。
中    華    民    國    97    年    2     月    27    日
                刑事第二庭  審判長  法  官  蘇義洲
                                    法  官  洪士傑
                                    法  官  徐文瑞
以上正本證明與原本無異。
如不服本判決應於收受本判決後10日內向本院提出上訴書狀，並
應敘述具體理由。如未敘述上訴理由者，應於上訴期間屆滿後20
日內向本院補提理由書狀（均須按他造當事人之人數附繕本），
切勿逕送上級法院。
                                    書記官  李佩珊
中    華    民    國    97    年    3     月    3     日
附錄本案論罪科刑法條全文：
中華民國刑法第138條
毀棄、損壞或隱匿公務員職務上掌管或委託第三人掌管之文書、
圖畫、物品，或致令不堪用者，處5年以下有期徒刑。


司法院資訊處製作；財團法人民間司法改革基金會備份。
